臺灣嘉義地方法院刑事判決　　　　　　　　　　　　　九十三年度交訴字第五號
　　公　訴　人　臺灣嘉義地方法院檢察署檢察官
　　被　　　告　甲○○
右列被告因業務過失致死案件，經檢察官提起公訴（九十三年度調偵字第三一八號）
，本院合議庭裁定改依簡式審判程序審理，判決如左：
    主  文
甲○○從事業務之人，因業務上之過失致人於死，處有期徒刑捌月。
    事  實
一、甲○○從事農業，係以駕駛自用小貨車載運農具為其附隨業務，為從事業務之人
    ，其於民國（以下同）九十三年六月五日上午十時十五分許，駕駛車牌號碼Ｊ七
    —六二九三號自用小貨車，沿嘉義縣梅山鄉○○街由西向東方向行駛，行經該街
    與新興路三九二巷無號誌之交岔路口時，原應注意車輛行經無號誌之交岔路口，
    應減速慢行，作隨時停車之準備，而依當時日間天候晴、路面乾燥、無缺陷、無
    障礙物，並無不能注意之情事，乃竟疏未注意，貿然以約三十公里之時速行進，
    適張葉素緣騎乘三輪腳踏車，自對向駛至該交岔路口左轉，亦疏未注意轉彎車應
    讓直行車先行，甲○○因而煞停不及，撞及張葉素緣騎乘之前揭腳踏車，致張葉
    素緣人車倒地，因而受有腦出血、頭部外傷之致命傷害，經送醫後不治死亡。甲
    ○○於肇事後停留於事故現場，向至現場處理事故之嘉義縣警察局竹崎分局梅山
    分駐所（下稱梅山分駐所）警員林明賢自首犯罪，而接受本件裁判。
二、案經張葉素緣之子乙○○告訴及臺灣嘉義地方法院檢察署檢察官據報相驗後自動
    檢舉偵查起訴。
    理  由
一、右揭事實，業據被告甲○○坦承不諱，並有電請相驗案件報告、梅山分駐所處理
    相驗案件初步調查報告表、道路交通事故現場圖、調查報告表(一)(二)各一份、事故
    現場照片十八幀在卷可證（見相卷第一頁、第二頁、第九至二○頁）。且被害人
    張葉素緣確係因本件車禍致頭部外傷併腦出血死亡，業經臺灣嘉義地方法院檢察
    署檢察官督同檢驗員相驗明確，有相驗屍體證明書、驗斷書及勘驗筆錄等附卷足
    憑（見相卷第三四至三八頁）。按車輛行經無號誌之交岔路口，應減速慢行，作
    隨時停車之準備，道路交通安全規則第九十三條第一項第三款定有明文，被告駕
    駛汽車，自應注意上述道路交通安全規定，且依卷附之道路交通事故調查報告表
    所載，本件肇事當時係日間天候晴、路面狀態乾燥、無缺陷、無障礙物等情，即
    無不能注意之情事，被告竟疏未注意減速慢行，作隨時停車之準備，貿然以約三
    十公里之時速行進，以致肇事，足見被告於本件車禍確違反上述道路交通安全規
    則而有過失至明。次按過失致人於死罪，祇須行為人之過失與被害人之死亡有相
    當因果關係，即告成立，並不因被害人與有過失而減免刑責（最高法院七十三年
    度台上字第六九三號判決參照），是本件被害人雖因左轉未讓直行車先行，而違
    反前揭規則第一百二十五條第一項第七款之規定，亦有過失，惟與被告同為肇事
    原因，揆諸上開判決意旨，本件車禍既係被告之前開過失行為所併合肇致，被告
    自不得解免其罪責，是被告有上開過失行為，至為明確。又本案經送請臺灣省嘉
    雲區車輛行車事故鑑定委員會鑑定結果，亦認「一、張葉素緣騎乘腳踏車，行經
    無號誌交岔路口，左轉未讓直行車先行，為肇事主因。二、甲○○駕駛自用小貨
    車，行經無號誌交岔路口，未減速慢行，作隨時停車之準備，為肇事次因。」，
    亦採相同見解，有該委員會九十三年八月十日嘉鑑字第○九三五八○五一三Ｂ號
    函檢附之嘉鑑字第九三○八五九號鑑定意見書一份附卷足憑（見相卷第四二至四
    四頁），是被告之過失行為與被害人之死亡間，顯有相當因果關係，從而，本案
    事證明確，其過失犯行堪以認定。
二、被告從事農業，係以駕駛自用小貨車載運農具為其附隨業務，為從事業務之人，
    其於執行業務中肇事致人於死，核其所為，係犯刑法第二百七十六條第二項之業
    務過失致人於死罪。被告於車禍發生後，在未為有偵查權限之機關或公務員發覺
    前，停留於事故現場，向至現場處理事故之梅山分駐所警員林明賢自首犯罪，而
    接受本件裁判等情，有該員警所具之自首情形紀錄表一紙在卷可按（見相卷第二
    二頁），其對於未發覺之犯罪自首而接受裁判，應依刑法第六十二條前段自首之
    規定減輕其刑。爰審酌被告高職畢業之智識程度、職業務農、無犯罪紀錄之品行
    （參附卷之臺灣高等法院被告全國前案紀錄表），就本件車禍雖與被害人同屬肇
    事因素，惟屬肇事次因，肇事後坦承犯行，惟未與被害人家屬達成和解賠償損害
    及其他一切情狀，量處如主文所示之刑，以資儆懲。
據上論斷，應依刑事訴訟法第二百七十三條之一第一項、第二百九十九條第一項前段
，刑法第二百七十六條第二項、第六十二條前段、罰金罰鍰提高標準條例第一條前段
，判決如主文。
本案經檢察官周欣潔到庭執行職務。
中      華      民      國    九十三    年     十二     月     二十     日
                                    臺灣嘉義地方法院交通法庭
                                          法  官  游  悅  晨
右正本證明與原本無異。
如不服本判決，應於判決送達後十日內向本院提出上訴狀( 應附繕本 )。告訴人或被
害人如對於本判決不服者，應具備理由請求檢察官上訴，其上訴期間之計算係以檢察
官收受判決正本之日期為準。
中      華      民      國    九十三    年     十二     月     二十     日
                                          書記官  陳  湘  蓉
附錄本判決論罪之法條：
刑法第二百七十六條：
因過失致人於死者，處二年以下有期徒刑、拘役或二千元以下罰金。
從事業務之人，因業務上之過失犯前項之罪者，處五年以下有期徒刑或拘役，得併科
三千元以下罰金。
